臺灣高等法院刑事判決　　　 　　93年度重上更(三)字第206號
　　上　訴　人
　　即　被　告　甲○○
　　選任辯護人　莫詒文　律師
上揭上訴人，因懲治盜匪條例等案件，不服台灣板橋地方法院85
年度訴字第2658號，中華民國86年6月20日第一審判決（起訴案
號：台灣板橋地方法院檢察署85年度偵字第12469、15116號），
提起上訴，經判決後，由最高法院第三次發回更審，本院判決如
下：
    主  文
原判決關於甲○○部分撤銷。
甲○○意圖為自己不法之所有，結夥三人以上，搶奪他人之動產
，處有期徒刑貳年陸月，扣案鴨舌帽貳頂沒收。
    事  實
一、甲○○與黃文津、丙○○（黃文津、丙○○二人經原審各判
    處二年六月，上訴本院以86年上訴字第4734號判決駁回，嗣
    未據上訴而確定）及不詳姓名年籍之成年男子一人，共同意
    圖為自己不法之所有，結夥三人以上，於85年6月25日下午3
    時許，由黃文津先至台北縣新莊市○○路合作金庫存款並窺
    視提領大額金錢之提款人，黃文津於查得乙○○提領現金20
    0 萬元後，隨即通知在銀行門口等候之甲○○及丙○○，由
    甲○○、丙○○頭戴鴨舌帽分乘2 輛機車，甲○○並後載該
    不詳姓名男子，尾隨乙○○所乘坐由其女林芸駕駛之自用小
    客車，車行至台北縣新莊市○○街48號時，林芸欲購買麵包
    ，遂將小客車停靠路旁，並將乙○○所交上開提領並分裝成
    2袋現金之其中100 萬元1袋置於駕駛座旁之排檔桿座上，甲○○、丙○○見機不可失，即由甲○○後載之不詳姓名男子
    ，上前開啟車門，搶走上開100萬元（起訴書誤為188萬元）
    現金，丙○○則騎車在乙○○車門旁擋住車門，阻擋乙○○
    並負責接應，得手後迅速逃逸。嗣於85年6月25日下午9時30
    分許，在台北縣三重市○○路○段 400巷11號2樓為警循線查
    獲，並扣得黃文津所有之銀行提款卡8 張、存摺11本、呼叫
    器1個、鴨舌帽1頂、現金24 萬元及甲○○所有之存摺1本、
    鴨舌帽1頂、呼叫器1個。
二、案經台北縣警察局新莊分局報請台灣板橋地方法院檢察署檢
    察官偵查起訴。
    理  由
一、訊據上訴人即被告甲○○矢口否認有上揭結夥搶奪之犯行，
    辯稱：伊未搶奪他人金錢云云。惟查：
(一)上揭犯罪事實，業據同案被告黃文津於警訊時坦承於上揭時
    地，在台北縣思源路合作金庫見乙○○提領現金後，暗示在
    外等候之三名共犯跟縱被害人伺機行搶，供稱：「我與綽號
    小皮、黑豬、及一位不認識男子四人計劃搶他人財物，共搶
    一百萬元，四人都是瘖啞人」、「我先到銀行內存錢，再尋
    找領錢的被害人，我找到後走出銀行再打暗號給他們三人，
    我離開現場，由他們三人跟蹤被害人」、「我與甲○○住在
    一起3年多了」等語不諱（見85年第 12469號偵卷第4頁反面
    、第5頁、第6頁反面）；核與被害人乙○○於本院前審調查
    時指稱：「當時在銀行是黃文津在我旁邊，從錄影帶看，她
    一直跟在我旁邊，很明顯是她」(見本院上訴卷第141頁）、
    於本院前審審理時證稱：「85年6月25日下午3 時有被搶100
    萬元‧‧我是有被2個人搶錢，1 個歹徒騎機車、1個歹徒附
    載於後，我女兒開車，我坐在駕駛座旁邊手上又抱 1個小孩
    子，我女兒是在新莊市1 家麵包店前面停車買麵包、牛奶，
    當時有從銀行領出200萬元，但200萬元有分成2袋，1袋我放
    我所坐的腳踏墊底下，1 袋我放在我女兒駕駛的排檔那裡，
    這錢是準備向盤商購買未上市股票，當時他們過來就開門把
    手排檔的那100萬元搶走」之情節相符（見本院上訴卷第141
    頁，本院上更二卷第152至153頁）。此外，證人即在現場目
    擊之戊○○於警訊時證稱：「‧‧我與他相距不到10公尺距
    離，看見一位年輕人穿著露胸灰藍色短袖上衣，頭戴黑色鴨
    舌帽，看起來年齡約在23歲左右，短頭髮，另一位頭戴牛仔
    褲藍色鴨舌帽，留有二撇鬍鬚，年紀也差不多20幾歲年輕人
    ，後座那一位我就看不清楚。」等語（見偵 12469號卷第13
    頁），並於警方提供被告甲○○及同案被告丙○○之照片供
    其指認時，表示：「是的，就是他們沒有錯」、「因為我看
    到甲○○的臉孔，鼻子很挺，像鷹勾鼻。」（見同前偵查卷
    第13頁反面），於檢察官偵查中並證稱：「（在85年6 月25
    日下午，看到搶劫之情形，是否是照片之人？〈提示甲○○
    、何政桐、丙○○照片〉）可以確定是甲○○騎機車後載一
    個人，但後面那個人是動手搶錢的人，我沒有看清楚他的容
    貌‧‧這兩輛機車與我擦車而過，所以我看的很清楚。」等
    語（同前偵查卷第72頁），於原審調查時復結證稱：「甲○○騎車接應行搶的人逃離現場，當時有4位騎士分騎2輛機車
    ，我只是正面看見甲○○本人，因他戴鴨舌帽，頭髮很短‧
    ‧」、「‧‧我是正面看見甲○○、丙○○二人。」等語（
    原審卷第86反面、87頁正面），均一再明確指證被告甲○○
    即為騎車共同搶奪乙○○財物之人，衡情戊○○與被告夙無
    仇隙，當無設詞攀誣之理，所證自屬可信，此外復有鴨舌帽
    2頂扣案足資佐證。
(二)又被害人乙○○於本院前審訊問時雖稱：「（命其當庭指認
    被告等人）當時在銀行是黃文津在我旁邊‧‧但甲○○不敢
    肯定，進來搶的人不是甲○○、丙○○，因為身材不像」、
    「我手上有搶案的四名共犯（之名單），名單是黃文津告訴
    甲○○，其他無意見，其中有一人身材比較像行搶之人」（
    見本院上訴卷第141頁），「（在庭被告甲○○有無參與搶
    案？是否搶嫌之一？請當庭指認）被告甲○○並沒有在場‧
    ‧二個人都有戴鴨舌帽，那二個人的身材都是細細瘦瘦的，
    不像在庭的被告甲○○。」、（你有無指認被告甲○○係搶
    奪你的人之一？）伊沒有指認被告甲○○係搶奪伊的人之一
    ，因為身材差很多，我沒有指認過被告甲○○是搶錢的歹徒
    （見本院上更二卷第152、153頁），並於本院審理時再次證
    稱：「我從未在警方偵訊過程中指認過甲○○，他們搶的都
    戴鴨舌帽，我從來沒有看到」等語（見本院更三卷第65頁）
    ，惟查被害人乙○○於本院前審調查時，供稱：伊當時有向
    法院申請查封被告所有房子及黃文津所有戶頭，事後黃文津
    及被告之哥哥經考慮後，才還伊一百萬元等語（見本院上更
    二卷第213 頁），苟乙○○原未認定被告參與本件搶奪犯行
    ，其何以會向法院申請查封被告所有房子。乙○○既已與黃
    文津達成和解（見本院上訴卷第141 頁），是其於本院前審
    審理時改稱：被告於案發時並未在現場云云（見本院上更二
    卷第152、第210頁），既與其之前所陳不符，是否因已和解
    而故為迴護被告之詞，即不能無疑。又依證人戊○○於原審
    時所稱：「‧‧我有看見乙○○的車子，有兩輛摩托車在他
    後面，等乙○○停車時，開他的車門搶他的東西‧‧」等語
    （見原審卷第86頁），可知被告甲○○與同案被告丙○○及
    另名不詳姓名之男子，是俟乙○○乘坐之自小客車暫停於路
    邊時，自後方上前行搶，被告等人既一直尾隨在乙○○之後
    ，而未與乙○○正面照會，則乙○○無法肯定指認被告甲○○為行搶之人，亦不悖情理，況乙○○前於警詢時陳稱：「
    歹徒有三人，分乘2部機車‧‧當歹徒搶走我皮包後，隨即
    被後方來車接應走，有目擊者看見歹徒容貌，那目擊（者）
    叫戊○○」、「‧‧搶徒何政桐即上前打開我車子左前門‧
    ‧何政桐得手後，即被後面所準備之機車由甲○○駕駛迅速
    載走‧‧」等語（見偵卷第19頁反面、第21頁反面），已明
    確指認被告參與本件搶奪犯行，嗣其於檢察官偵查中復陳稱
    ：「（是否這些人搶妳錢？〈提示黃、何、蔡之照片〉）人
    我是沒看仔細，但在警局指認時，我只認得他們的身材、背
    影很像」等語（見偵卷第71頁反面、第72頁），亦與戊○○
    前開證詞，大致相吻合。又依戊○○、乙○○上述供證，被
    告於案發當時係駕機車接應對乙○○行搶之歹徒離去者，並
    非對乙○○行搶之人，故乙○○嗣於本院前審及本院審理時
    稱：進來搶的人不是被告，因為身材不像等語，與其及戊○○之上開證詞，並無矛盾之處。而乙○○自被搶至歹徒逃逸
    ，不過為瞬間之事，被搶之人驚恐慌亂不及應變，自不若旁
    觀者清，其對搶匪未能於瞬間牢記其形貌，應屬人情之常，
    尚不能因其嗣後無法肯定指認即為被告甲○○有利之認定；
    反觀證人戊○○不僅正面目擊搶案經過，更於被告得手逃逸
    時與之正面擦車而過，兩者並相距不到10公尺，是其就搶匪
    之記憶自應較被害人乙○○深刻，況乙○○與戊○○目擊之
    角度與方位均不相同，則被害人乙○○之不敢肯定指認被告
    甲○○乙節，非即表示證人戊○○之陳述無足採信。再者，
    證人戊○○自警訊時即明白表示：「‧‧後座那一位我就看
    不清楚」，於偵查中並再度表明：「‧‧後面那個人是動手
    搶錢的人，我沒有看清楚他的容貌‧‧」，或於原審表示：
    「我沒看見何政桐．我是正面看見莫（祖勳）、蔡（孟勳）
    二人」等語（見原審第87頁），是其就第三名即下手搶奪之
    歹徒，前後之指認縱有出入，或對何政桐是否參與本件搶奪
    犯行，前後供述不一，但不能因此即謂其堅指被告確參與本
    件搶奪犯行乙節，並不可信。
(三)又同案被告黃文津於警訊時雖供稱其係與綽號「小皮」、「
    黑豬」及另一不認識之男子共4 人共同計劃及實施搶奪乙○○之100萬元云云（見偵查卷第4頁至第6 頁反面），否認被
    告甲○○有參與該搶案，而被告甲○○則稱黃文津於事後曾
    對伊坦稱與其共同行搶之人為賴泉崑、吳其昌、王志忠、曾
    奕賢等4名瘖啞人。惟查，黃文津與被告甲○○2人當時係同
    面，本院上訴卷第141反面、第142頁），2 人關係密切，所
    供難免迴護，其意為袒護被告而不願供認被告參與本件搶奪
    犯行，亦無違事理。而其於嗣後歷次偵訊，一方面否認涉案
    ，一方面卻私下歸還被害人乙○○100 萬元（本院上訴卷第
    141 頁），更與常情有違。且黃文津既能於事後告訴甲○○
    共同行搶之名單，以其與甲○○之關係，此等關係甲○○清
    白至深且鉅之證據，何以自始至終均未見其提出？再觀證人
    黃文娟寫予黃文津之信函可知，在其家人眼中，黃文津對被
    告甲○○用情至深，平日即對甲○○處處維護，是其所稱被
    告甲○○並未涉案等詞，顯係事後迴護被告之詞，不足採信
    。
(四)綜上所述，被告甲○○確有前開結夥搶奪乙○○甫自銀行提
    領之現金犯行，事證已明，被告辯稱未搶奪他人財物云云，
    顯係事後圖卸之詞，委無足取，犯行堪予認定。
二、被告甲○○結夥三人以上，搶奪他人之動產，所為係犯刑法
    第326條第1項之加重搶奪罪。被告甲○○、與同案被告黃文
    津、丙○○與另一名不詳姓名年籍男子間，就搶奪被害人乙○○財物部分犯行，有犯意聯絡及行為分擔，為共同正犯。
    被告雖為瘖啞人，惟非不能承受教育，況有高中之學歷，有
    其警訊筆錄可稽，而其精神知識與普通人無異，自無庸依刑
    法第20條減輕其刑。原審論處被告甲○○連續意圖為自己不
    法之所有，結夥三人以上，搶奪他人之動產罪，量處有期徒
    刑三年之刑，固非無見。惟查：原審另認被告甲○○有與黃
    文津，與丙○○竟意圖為自己不法之所有，由甲○○與丙○○基於強盜犯意之聯絡，分乘兩輛機車各後載不詳姓名年籍
    之男子1人，於 85年3月28日下午3時許，在臺北縣新莊市○○路255巷20之2號前，甲○○下車展開雙手攔住丁○○，再
    由另一不詳姓名年籍之男子將丁○○絆倒而使丁○○不能抗
    拒，取走丁○○甫自銀行提領之現金120 萬元之事實，而認
    被告甲○○此部份犯嫌與本案有先後二次之加重搶奪犯行，
    為連續犯。然被告此部份犯嫌，經本院前審認為無法證明被
    告確有共同搶奪被害人丁○○現金120 萬元之犯行，不能證
    明被告犯罪，而為被告無罪之諭知（見本院93年上更二53號
    判決），嗣經最高法院以93年台上字第5369號判決駁回檢察
    官上訴確定，是原判決未綜合全案情節，就此部分逕予被告
    論罪科刑，即有未洽，被告否認本案犯行，雖無理由，惟原
    判決既有前開可議，即屬無可維持，應由本院將原判決關於
    被告甲○○被訴搶奪部分予以撤銷改判。爰審酌被告年輕力
    壯，不從事正當職業，結夥搶奪他人甫自銀行提領之鉅款，
    嚴重影響社會治安，犯後猶飾詞狡卸，亳無悔悟之心等一切
    情狀，量處如主文第二項所示之刑，以資懲儆。扣案之鴨舌
    帽2 頂係被告所有，供本案搶奪犯罪所用之物，併依法宣告
    沒收。至另扣案之銀行提款卡8張、存摺12本、呼叫器2個非
    供被告本案犯罪所用，亦非犯罪所得之物，另現金24萬元，
    被告否認為搶奪所得，又縱係本案搶奪所得之物，亦非屬被
    告所有，自均無庸宣告沒收。
據上論斷，應依刑事訴訟法第369條第1項前段、第364條、第299
條第1項前段，刑法第28條、第326條第1項、第38條第1項第2款
，判決如主文。
本案經檢察官李良忠到庭執行職務。
中    華    民    國     94    年    2    月    3     日
                  刑事第十二庭審判長法  官  李文成
                                    法  官  周盈文
                                    法  官  官有明
以上正本證明與原本無異。
如不服本判決，應於收受送達後十日內向本院提出上訴書狀，其
未敘述上訴之理由者並得於提起上訴後十日內向本院補提理由書
（均須按他造當事人之人數附繕本）。
                                    書記官  林蓓瑜
中　　華　　民　　國　　94　　年　　2 　　月　　4 　　日
附錄：本案論罪科刑法條全文
刑法第326條：
犯前條第一項之罪，而有第三百二十一條第一項各款情形之一者
，處一年以上七年以下有期徒刑。
前項之未遂犯罰之。
